【裁判字號】    97,簡上,201
【裁判日期】    971224
【裁判案由】    詐欺
【裁判全文】
臺灣新竹地方法院刑事判決             97年度簡上字第201號
公  訴  人  臺灣新竹地方法院檢察署檢察官
上  訴  人
即  被  告  乙○○
                      巷13號.
                      號
上列被告因詐欺案件，不服本院簡易庭97年度竹簡字第446號，
中華民國97年7月21日第一審判決（聲請簡易判決處刑書案號：
97 年度偵字第820、821號），提起上訴，本院判決如下：
    主  文
上訴駁回。
乙○○緩刑貳年。
    事  實
一、乙○○因急需用錢，上網尋求協助，適有姓名年籍不詳自稱
    「劉先生」之詐欺集團成員在網路上對之表示可以提供工作
    ，惟必須先行交付金融機構帳戶存摺、提款卡、密碼，乙○○明知邇來詐騙歪風猖狂，詐騙集團多利用他人所申辦之金
    融機構帳戶（俗稱人頭帳戶），誘使被害人將現金轉入該集
    團所使用之人頭帳戶後，再層層轉領以逃避追緝，故其可預
    見將自己之金融機構帳戶提供予陌生人使用，可能成為詐騙
    集團使用之犯罪工具，竟仍不違背其本意，基於幫助他人詐
    欺之犯意，於民國96年10月5日下午2時許，在新竹火車站對
    面之麥當勞速食店，將其在中國信託商業銀行竹科簡易分行
    開立帳號為000000000000號存款帳戶之存摺、提款卡及密碼
    ，交付予姓名年籍不詳自稱「劉先生」之詐欺集團成員使用
    。嗣「劉先生」所屬之詐欺集團成員，基於意圖為自己不法
    之所有犯意聯絡，為以下之詐欺行為：
  (一)於96年10月5日晚上8時30分時許，致電予丙○○，對之佯稱
    前網路購物時，誤觸自動櫃員機致變成約定帳號，需將現金
    存入指定之人頭帳戶，始能將款項退還予丙○○云云，致丙○○陷於錯誤，依指示於翌日即96年10月6日前往高雄市○○路上之中國信託商業銀行，而於當日下午1時28分許、1時
    31分許、1時33分許，以自動櫃員機分別存款新臺幣（下同
    ）3萬元、3萬元、3,000元至乙○○之中國信託商業銀行竹
    科簡易分行存款帳戶內，嗣丙○○察覺有異，報警後循線查
    知上情。
  (二)於96年10月5日晚上某時許（聲請簡易判決處刑書誤載為96
    年10月6日），致電予甲○○，對之謊稱前向東森購物電視
    臺消費購物（聲請簡易判決處刑誤載為網路交易），由於作
    業疏失導致被設定為自動分期付款，須依指示至金融機構自
    動櫃員機操作以解除設定云云，致甲○○陷於錯誤，依指示
    前往桃園縣中壢市○○路上之中國信託商業銀行，而於當日
    晚上（聲請簡易判決處刑書誤載為96年10月6日晚上），以
    自動櫃員機分別存款2萬元、2萬8,000元、4,000元至乙○○
    之中國信託商業銀行竹科簡易分行存款帳戶內，嗣甲○○察
    覺有異，報警後循線查知上情。
二、案經甲○○訴由桃園縣政府警察局中壢分局，暨新竹市警察
    局第二分局報請臺灣新竹地方法院檢察署檢察官偵查聲請簡
    易判決處刑。
    理  由
一、按被告以外之人於審判外之言詞或書面陳述，除法律另有規
    定者外，不得作為證據，刑事訴訟法第159條第1項固有明文
    規定。另被告以外之人於審判外之陳述，雖不符刑事訴訟法
    第159 條之1 至之4 之規定，惟經當事人於審判程序同意作
    為證據，法院審酌該言詞陳述或書面陳述作成時之情況，認
    為適當者，亦得為證據，復為同法第159 條之5 第1 項所明
    定。本案證人丙○○、甲○○警詢中之陳述，業經被告乙○○同意援引作為證據，本院審酌後亦認為適當，故其等於審
    判外之陳述，自得作為本案之證據。再者，本案認定事實所
    引用之文書證據，並無證據證明係公務員違背法定程序所取
    得，亦無刑事訴訟法第159 條之4 之顯有不可信之情況與不
    得作為證據之情形，自應認有證據能力，合先敘明。
二、上揭事實，業據被告乙○○於警偵訊及本院審理時坦認不諱
    （見97年度偵字第820號卷第3-5、6-7、77-78頁、97年度偵
    字第821號卷第3-5、6-7頁、本院卷第54、57-59頁之97年12
    月3日審理筆錄），並有證人即被害人丙○○、告訴人甲○○於警詢及本院準備程序時之證詞可憑（被害人丙○○部分
    見97年度偵字第820號卷第8-10頁；告訴人甲○○部分見97
    年度偵字第821號卷第8-9、10-11頁、本院卷第35-36頁之97
    年10月29日準備程序筆錄）。又告訴人甲○○接獲詐騙電話
    後，依指示至桃園縣中壢市○○路上之中國信託商業銀行，
    以該銀行設置之自動櫃員機開始操作交易之時間係於96年10
    月5日晚上，交易完成時已換日為96年10月6日等情，除據告
    訴人甲○○指訴在卷外（見本院卷第35-36頁之97年10月29
    日準備程序筆錄），並有中國信託商業銀行97年11月4日中
    信銀集作字第97512084號函附卷可稽（見本院卷第44頁），
    是聲請簡易判決處刑書及原審判決就此部分之記載，容有訛
    誤，應予更正。此外，復有中國信託商業銀行97年2月7日中
    信銀集作字第97502697號函檢送被告之開戶資料、歷史交易
    查詢報表及帳戶歷史交易查詢（見97年度偵字第820號卷第
    48-53頁）、被害人丙○○存款3萬、3萬、3千元之自動櫃員
    機客戶交易明細表3紙（見97年度偵字第820號卷第17頁）、
    被害人丙○○報案之受理各類案件紀錄表、受理詐騙帳戶通
    報警示簡便格式表、內政部警政署反詐騙諮詢專線紀錄表、
    金融機構聯防機制通報單、受理刑事案件報案三聯單（見97
    年度偵字第820號卷第12-16頁）、告訴人甲○○報案之受理
    詐騙帳戶通報警示簡便格式表、內政部警政署反詐騙諮詢專
    線紀錄表、金融機構聯防機制通報單、受理刑事案件報案三
    聯單、受理各類刑案紀錄表在卷可稽（見97年度偵字第821
    號卷第13- 17頁）。綜上所述，本案事證明確，被告幫助詐
    欺取財犯行堪以認定，應依法論科。
三、核被告所為，係犯刑法第339條第1項、第30條之幫助詐欺取
    財罪。其以一交付帳戶存摺、提款卡、密碼之行為幫助詐欺
    2名被害人，為同種想像競合犯。又被告以幫助之犯意為之
    ，應依正犯之刑減輕之。原審依刑法第339條第1項、第30條
    第1項前段、第2項、第41條第1項前段，刑法施行法第1條之
    1第1項、第2項前段規定，並審酌被告明知近年來國內多有
    詐欺、恐嚇集團犯案，均係使用人頭帳戶以作為收受不法所
    得款項之手段，竟仍為幫助他人詐欺之犯行，以助長犯罪集
    團惡行，供詐欺犯取得所騙財物之工具，其對於社會秩序之
    擾亂不言而喻，及其幫助詐欺行為對被害人造成之損害而無
    從求償，以及被告犯罪後否認犯行等一切情狀，量處有期徒
    刑肆月，認事用法，均無違誤，量刑亦屬妥適，被告上訴否
    認犯罪，並無理由，應予駁回。惟被告因生活困頓一時失慮
    致罹刑章，本院審理時已坦承犯行，並當庭交付賠償款項6
    萬3,000元、5萬2,000元予被害人丙○○、告訴人甲○○，
    有本院97年10月29日準備程序筆錄在卷足憑（見本院卷第35
    頁），而其並無前科，素行尚佳，有臺灣高等法院被告全國
    前案紀錄表在卷可稽，本院斟酌上情，認其經此審判科刑，
    當知所警惕，而無再犯之虞，本件所宣告之刑以暫不執行為
    適當，爰依刑法第74條第1項1款之規定諭知緩刑2年，以勵
    自新。
據上論斷，應依刑事訴訟法第455條之1第1項、第3項、第368條
，刑法第74條第1項第1款，判決如主文。
本案經檢察官郭進昌到庭執行職務
中    華    民    國    97    年    12    月    24    日
                  刑事第五庭  審判長法  官   吳靜怡
                                    法  官   黃惠玲
                                    法  官   林佑珊
以上正本證明與原本無異。
本判決不得上訴。
中    華    民    國    97    年    12    月    25    日
                                    書記官   劉亭筠
附錄本案論罪科刑法條全文
中華民國刑法第339條（普通詐欺罪）
意圖為自己或第三人不法之所有，以詐術使人將本人或第三人之
物交付者，處5年以下有期徒刑、拘役或科或併科1千元以下罰金
。
以前項方法得財產上不法之利益或使第三人得之者，亦同。
前二項之未遂犯罰之。


司法院資訊處製作；財團法人民間司法改革基金會備份。
